臺灣高等法院刑事判決
109年度上訴字第4450號
上  訴  人  
即  被  告  周元科


選任辯護人  陳文祥律師
上列上訴人即被告因違反毒品危害防制條例案件，不服臺灣桃園
地方法院109年度訴字第138號，中華民國109年10月27日第一審
判決（起訴案號：臺灣桃園地方檢察署108年度偵字第21405號）
，提起上訴，本院判決如下：
    主  文
上訴駁回。
    事  實
一、周元科明知甲基安非他命及伽瑪羥基丁酸（GammaHydroxy-b
    utyricAcid、Gammahydroxybutyrate、GHB）均屬毒品危害
    防制條例第2條第2項第2款之第二級毒品，非經許可不得持
    有、販賣，竟意圖營利，基於販賣第二級毒品之犯意，於民
    國108年7月19日晚間9時52分前某時，以其所有之000000000
    0號行動電話（含SIM卡1枚，HUAWEI廠牌，下稱0000000000
    號行動電話）內之LINE通訊軟體，與當時因與警方配合查緝
    而不具購買毒品真意之Ａ1（真實姓名年籍詳卷，下稱Ａ1）聯
    繫毒品交易，雙方約定由周元科各以新臺幣（下同）2,500
    元、1,500元之價格販賣甲基安非他命1包（含包裝袋1個，
    淨重0.8621公克、驗餘淨重0.8597公克）及含有伽瑪羥基丁
    酸成分之神仙水1瓶（含包裝瓶1個，淨重26.8870公克，驗
    餘淨重26.8574公克）予Ａ1，議定既成，周元科遂依約於108
    年7月19日晚間9時52分許，攜帶上開毒品前往約定之桃園市
    ○○區○○○街00號1樓社區中庭，為警當場逮捕而未遂，並經警
    扣得上開甲基安非他命1包、神仙水1瓶及0000000000號行動
    電話1支。
二、案經桃園市政府警察局桃園分局報告臺灣桃園地方檢察署檢
    察官偵查起訴。
    理  由
壹、證據能力：
    按被告以外之人於審判外之陳述，雖不符刑事訴訟法第159
    條之1至第159條之4規定，而經當事人於審判程序同意作為
    證據，法院審酌該言詞陳述或書面陳述作成時之情況，認為
    適當者，亦得為證據；當事人、代理人或辯護人於法院調查
    證據時，知有刑事訴訟法第159條第1項不得為證據之情形，
    而未於言詞辯論終結前聲明異議者，視為有前項之同意，刑
    事訴訟法第159條之5第1、2項亦有明定。本判決以下所引用
    審判外陳述之供述證據部分，經檢察官、被告及辯護人表示
    同意有證據能力（本院卷第100至102頁），經本院審酌各該
    陳述作成時之情況，核無違法不當情事，因而認為適當，均
    有證據能力。至被告抗辯證人Ａ1另案警詢、偵訊時之證述無
    證據能力部分，未據本院引為認定被告有罪之證據，爰不贅
    述證據能力之有無。本院所引之其他非供述證據部分，經查
    並非違法取得，亦無依法應排除其證據能力之情形，復與本
    案待證事實具有自然之關連性，均有證據能力。另被告抗辯
    其第3次警詢時之自白不具任意性，復未經全程錄音錄影，
    不具證據能力部分，本院亦未引用被告此部分供述作為其有
    罪之認定，亦不再贅述該自白之證據能力，均併說明。
貳、認定犯罪事實所憑證據及理由：
一、訊據被告固供承於上開時、地因持有扣案之甲基安非他命1
    包及含有伽瑪羥基丁酸成分之神仙水1瓶，而為警查獲之事
    實，惟矢口否認有何販賣第二級毒品未遂犯行，辯稱：伊並
    未賣過毒品給Ａ1，只是攜帶毒品打算與Ａ1一起施用云云。
二、經查：
　㈠被告於108年7月19日21時59分許，在桃園市○○區○○○街00號1
    樓社區中庭為警當場查獲扣案之甲基安非他命1包及含有伽
    瑪羥基丁酸成分之神仙水1瓶，暨0000000000號行動電話1支
    等情，有桃園市政府警察局桃園分局搜索扣押筆錄、扣押物
    品目錄表在卷可憑（偵字第21405號卷第45至48-1頁）。上
    開扣案之結晶1包，經檢驗成果屬甲基安非他命成分，有台
    灣檢驗科技股份有限公司108年8月12日編號UL/2019/000000
    00號濫用藥物檢驗報告附卷可憑(偵字第21405號卷第135頁)
    ；而扣案之白色透明液體經鑑驗結果，檢出第二級毒品伽瑪
    羥基丁酸成分，有交通部民用航空局航空醫務中心108年8月
    14日航藥鑑字0000000號毒品鑑定書在卷可憑（偵字第21405
    號卷第139頁），上開事實，先堪認定。
　㈡被告為警查獲前，曾給Ａ1通訊軟體LINE帳號，並與Ａ1討論毒
    品價格，此據被告於偵訊時供承在卷（偵字第21405號卷第9
    5頁），佐以被告以「南崁-阿元」之LINE帳號與Ａ1於108年7
    月19日下午1時41分許聯繫，Ａ1先稱「晚上你有空嗎？」，
    被告即答稱「有什麼事?」、「Uim+」，Ａ1稱「恩」，被告
    告知「22：00」，嗣於晚間9時44分許，被告詢問Ａ1：「你
    在哪」，Ａ1稱：「我在領錢」，被告再稱：「走過來了嗎？
    」、「中庭」等語，此有LINE對話紀錄翻拍照片在卷可憑（
    偵字第21405號卷第145、147、149頁），已可見被告與Ａ1確
    有相約於108年7月19日晚間10時在被告住處中庭見面之情。
    而被告為警查獲之地點，即是在桃園市○○區○○○街00號1樓社
    區中庭，且當場為警扣得甲基安非他命、神仙水等毒品，加
    以被告與Ａ1對話中使用彼此已有默契之暗語，且刻意避談彼
    等見面之細節，已可見被告與Ａ1見面之目的，有為警查獲之
    高度風險。
　㈢其次，證人Ａ1於原審交互詰問時已證稱，108年7月19日與被
    告見面確實約定要購買毒品，不是要一起施用，當時是談妥
    1公克的安非他命2500元，本來是跟被告談妥要交易甲基安
    非他命，後來被告打給伊稱有帶神仙水，看伊是否要購買，
    神仙水加上安非他命總共3500元，從LINE的對話紀錄看不出
    來，是在要前往約定地點前用LINE電話通話的，伊只有在LI
    NE帳號上使用「TAE」的暱稱等語（原審卷第154、155頁）
    。加以被告於第2次警詢時供承：（問：你如何販賣毒品給
    他人？）朋友介紹之後，加伊的LINE帳號，對方問有沒有東
    西（按指毒品）時，伊再去幫對方問；販賣甲基安非他命1
    公克大約是2500至3000元；是在伊住處樓下桃園市○○路000
    號暨桃園市○○區○○○街00號1樓跟對方以面交方式交易毒品，
    對方拿現金過來或是匯款，都是用LINE通訊軟體聯繫居多等
    語（偵字第21405號卷第28頁背面），核與本次被告以LINE
    通訊軟體與Ａ1聯繫見面，Ａ1甚且於與被告見面前稱要先領錢
    ，與被告上開所供之毒品買賣交易模式一致，足認被告攜帶
    本件扣案毒品與Ａ1見面之目的，係為進行毒品交易甚明。
　㈣再者，Ａ1係先為警查獲持有、施用毒品，向警方表示欲供出
    上游，警方始循線埋伏查獲被告等情，亦經證人即當時任職
    桃園市政府警察局中路派出所警員楊家弘於原審證稱：一開
    始是先抓到Ａ1持有、施用毒品，Ａ1供出上游，由Ａ1向被告購
    買毒品，但交易時Ａ1沒有出現，警方當場查獲被告，在伊前
    往現場埋伏前，Ａ1已經與被告約定好要現場交易毒品，在被
    告答稱「中庭」之後，被告與Ａ1有通電話，Ａ1當時有確定是
    要與被告進行毒品交易，警方才會到現場埋伏等語明確（原
    審卷第97、101至104頁），可見Ａ1當時係告知警方被告為其
    毒品來源，與被告見面之目的係為進行毒品交易，警方始依
    此情資而前往被告與Ａ1約定交易之地點埋伏，此對照被告係
    攜帶扣案之甲基安非他命1包及神仙水1瓶前往約定地點與Ａ1
    見面一節益明。
　㈤雖被告辯稱案發當日是LINE帳號暱稱TAE（即Ａ1）要與其相約
    一起到伊住處施用毒品云云，然被告為警查獲時，身上確有
    扣案之甲基安非他命1包及神仙水1瓶，倘被告與Ａ1見面之目
    的係為一起施用毒品，衡諸毒品乃違禁物，而被告無意交易
    毒品，何須甘冒為警查緝之風險，將上開毒品攜出住處前往
    社區中庭？被告此節所辯，已與常情不符。況被告於第2次
    警詢時稱：（你於108年7月19日21時許至桃園市○○區○○○街0
    0號1樓前中庭，警方查獲你之前是作何事？）當時有一個朋
    友要來伊住家一起施用毒品（偵字第21405號卷第27頁）；
    於偵訊時亦稱：因為朋友TAE約到伊住處用毒品，時間到了
    沒看到人，警察就來了等語（偵字第21405號卷第93頁），
    更可見被告並無將即將與Ａ1一起施用之毒品隨身攜出至住處
    中庭之必要；遑論被告於原審改稱：與Ａ1約在中庭見面後，
    再決定要去伊住處或是Ａ1住處施用，因為當天伊住處有家人
    在聚餐云云，益徵被告所辯，無非臨訟卸責之詞，不足採信
    。
　㈥本件被告與Ａ1相約見面交易毒品，被告於對話中主動確認Ａ1
    已否到達約定地點，以便縮短碰面交易時間，更將約定交易
    之毒品甲基安非他命及神仙水攜帶到場，顯見彼等已達成毒
    品交易種類、數量、價金之合意，僅因Ａ1並無真正進行毒品
    買賣交易之真意，始未能遂行其販賣第二級毒品犯行，足認
    被告已著手於販賣第二級毒品，而未達於既遂階段。又按販
    賣毒品乃違法行為，非可公然為之，且有其獨特之販售管道
    ，復無公定價格，容易增減分裝之份量，而每次買賣之價量
    ，可能隨時依雙方關係深淺、資力、需求量及對行情之認知
    、毒品純度、來源是否充裕、查況鬆嚴、購買者被查獲時供
    述購買對象之可能風險評估等，而異其標準，非可一概而論
    。且近年來政府為杜絕毒品之氾濫，對於查緝施用及販賣毒
    品之工作，無不嚴加執行，販賣毒品又係重罪，若非有利可
    圖，殆無甘冒持有毒品遭查獲之極大風險，親送至交易處所
    而為交付之可能。被告確認Ａ1已到約定交易毒品之地點附近
    ，始將扣案之毒品攜帶前往，倘無利可圖，何須冒險親自送
    至約定地點？況被告於LINE對話紀錄中（偵字第21405號卷
    第63至66頁），一再以「5個才有便宜」、「冰1水2，5000
    」、「冰2/6000，水2/2000」、「要漲定了喔」等語，對於
    當時希望以4000元購買「冰1水1」之Ａ1進行兜售，加以被告
    自承上開對話紀錄是與Ａ1所為（原審卷第164頁），是因為
    沒有時間去外面找正職工作才會兼職販賣毒品等語（偵字第
    21405號卷第30頁），且被告購入毒品後復賣出予Ａ1，本可
    由交付之毒品重量或純度，甚至價金差額獲利，足見被告係
    基於營利之意圖而著手於本案販賣毒品犯行甚明。　　　
三、從而，被告販賣第二級毒品未遂犯行，犯罪事證已臻明確，
    堪予認定，應依法論科。
參、論罪：
一、按行為後法律有變更者，適用行為時之法律，但行為後之法
    律有利於行為人者，適用最有利於行為人之法律，刑法第2
    條第1項定有明文。被告本件行為後，毒品危害防制條例第4
    條第2項之規定，業於109年1月15日修正公布，並於同年7月
    15日施行，修正前毒品危害防制條例第4條第2項規定：「製
    造、運輸、販賣第二級毒品者，處無期徒刑或7年以上有期
    徒刑，得併科新臺幣1千萬元以下罰金」，修正後毒品危害
    防制條例第4條第2項則規定：「製造、運輸、販賣第二級毒
    品者，處無期徒刑或10年以上有期徒刑，得併科新臺幣1千5
    百萬元以下罰金」。經新舊法比較結果，修正後之規定提高
    法定刑及罰金刑，並未較有利於被告，依刑法第2條第1項前
    段規定，本件應適用被告行為時即修正前毒品危害防制條例
    第4條第2項之規定，先此敘明。
二、次按甲基安非他命及伽瑪羥基丁酸均係毒品危害防制條例第
    2條第2項第2款所列管之第二級毒品，不得販賣。又警方為
    掃蕩毒品犯罪，往往於得知疑似販賣毒品之人後，會佯裝欲
    購買毒品而與該名疑似販賣毒品之人聯絡，再循線逮捕販賣
    者，此即刑事偵查實務上俗稱「釣魚」之情形。此種情形，
    關於販賣毒品之人是否成立犯罪，自應視該販賣毒品之人販
    賣毒品之犯意是否為佯稱欲購買毒品之人教唆而啟，若經警
    方以釣魚方式逮捕之販賣毒品者，原本即具有販賣之犯意，
    不過因警員之教唆而彰顯其犯行，自無何陷害可言，不能援
    引「陷害教唆」主張免責；然其犯罪行為因購買者並無購買
    真意，事實上不能真正完成買賣，因此販賣者已著手交付毒
    品行為時，即應論以販賣未遂罪（最高法院89年度台上字第
    3434號判決、91年度台上字第3443號判決意旨參照）。本件
    被告原即具販賣第二級毒品之犯意，雖與無購買真意之Ａ1進
    行交易，仍屬已著手於販賣第二級毒品犯行，是核被告所為
    ，係犯修正前毒品危害防制條例第4條第6項、第2項之販賣
    第二級毒品未遂罪。至起訴書所犯法條雖載為「修正前毒品
    危害防制條例第4條第6項、第3項」（本院卷第13頁），然
    觀之起訴書所載犯罪事實及證據，均係就被告本案為警查獲
    之第二級毒品涉犯販賣未遂犯行而為記載，足見上開所犯法
    條係屬誤載，此並經公訴檢察官當庭確認無誤，且已告知被
    告更正後之罪名（本院卷第97、98頁），尚不涉及起訴法條
    之變更，附此說明。　　
三、被告販賣第二級毒品未遂前、後持有第二級毒品之低度行為
    ，為其販賣第二級毒品未遂之高度行為所吸收，不另論罪。
    被告以一行為販賣同屬第二級毒品之甲基安非他命1包及含
    有伽瑪羥基丁酸之神仙水1瓶，屬同種想像競合犯，應依刑
    法第55條前段之規定，從一重處斷。被告已著手於販賣第二
    級毒品犯行之實行而不遂，為未遂犯，爰依刑法第25條第2
    項之規定，減輕其刑。　　　　　　
肆、駁回上訴之理由：
一、原審本於相同認定，以被告犯罪事證明確，認被告係犯修正
    前毒品危害防制條例第4條第6項、第2項之販賣第二級毒品
    未遂罪，審酌被告明知毒品具有成癮性，竟為圖一己私利，
    著手販賣甲基安非他命及含有伽瑪羥基丁酸之神仙水而不遂
    ，對社會治安造成潛在威脅，一旦流出市面，對於國民身心
    健康即有高度危害可能性，與被告之犯後態度、素行、智識
    程度、家庭生活狀況等一切情狀，予以量處有期徒刑4年；
    並說明扣案之甲基安非他命1包（含包裝袋1個，驗餘淨重0.
    8597公克）、含伽瑪羥基丁酸成分之神仙水1瓶（含包裝瓶
    ，驗餘重26.8574公克）均為毒品，應依毒品危害防制條例
    第18條第1項前段之規定宣告沒收銷燬之，鑑驗用罄部分無
    庸宣告沒收銷燬；扣案之0000000000號行動電話為被告所有
    供犯罪所用之物，應依毒品危害防制條例第19條第1項之規
    定宣告沒收。核原判決之認事用法並無違誤，量刑及沒收之
    諭知亦屬妥適。
二、被告上訴意旨以前詞矢口否認上開販賣第二級毒品未遂犯行
    ，業經本院指駁如前，被告上訴仍執前詞指摘原判決不當，
    自非有據。從而，被告之上訴為無理由，應予駁回。
據上論斷，應依刑事訴訟法第368條，判決如主文。
本案經檢察官林欣怡提起公訴，被告上訴，經檢察官郭靜文到庭
執行職務。
中　　華　　民　　國　　111 　年　　2 　　月　　15　　日
                  刑事第二十二庭審判長法　官  王美玲
                                      法　官  陳銘壎
                                      法　官  汪怡君
以上正本證明與原本無異。
如不服本判決，應於收受送達後20日內向本院提出上訴書狀，其
未敘述上訴之理由者並得於提起上訴後20日內向本院補提理由書
（均須按他造當事人之人數附繕本）「切勿逕送上級法院」。
                                      書記官  高妤瑄
中　　華　　民　　國　　111 　年　　2 　　月　　15　　日
附錄本案論罪科刑法條全文：
修正前毒品危害防制條例第4條
第 4 條製造、運輸、販賣第一級毒品者，處死刑或無期徒刑；
處無期徒刑者，得併科新臺幣二千萬元以下罰金。
製造、運輸、販賣第二級毒品者，處無期徒刑或七年以上有期徒
刑，得併科新臺幣一千萬元以下罰金。
製造、運輸、販賣第三級毒品者，處七年以上有期徒刑，得併科
新臺幣七百萬元以下罰金。
製造、運輸、販賣第四級毒品者，處五年以上十二年以下有期徒
刑，得併科新臺幣三百萬元以下罰金。
製造、運輸、販賣專供製造或施用毒品之器具者，處一年以上七
年以下有期徒刑，得併科新臺幣一百萬元以下罰金。
前五項之未遂犯罰之。